臺灣高等法院臺中分院刑事判決
111年度上訴字第883號
上  訴  人  
即  被  告  黃𤋮文

                    
　　　　　　　　　　

選任辯護人  林漢青律師（法扶律師）
上列上訴人即被告因違反毒品危害防制條例案件，不服臺灣臺中
地方法院110年度訴字第1281號中華民國110年12月22日第一審判
決（起訴案號：臺灣臺中地方檢察署109年度偵字第33714、3371
5號、110年度偵字第8277號），提起上訴，本院判決如下：
    主  文
原判決撤銷。
黃𤋮文犯意圖販賣而持有第二級毒品罪，累犯，處有期徒刑陸年
陸月。扣案如附表編號1所示之物均沒收銷燬；扣案如附表編號2
、4、10所示之物，均沒收。
    事  實
一、黃𤋮文明知甲基安非他命係毒品危害防制條例第2條第2項第
    2款所規定之第二級毒品，不得非法販賣，竟基於意圖販賣
    甲基安非他命以營利之犯意，於民國109年11月5日下午6時
    許，駕駛車牌號碼000-0000號自用小客車（車主為不知情之
    楊子偉，下稱甲車），由高雄前往屏東縣潮州鎮某處，從真
    實姓名年籍不詳綽號「阿志」之成年男子（下稱「阿志」）
    ，以新臺幣（下同）30萬元之代價購入而持有如附表編號1
    所示甲基安非他命後，擬伺機販售牟利，然尚未及尋找買主
    ，即於109年11月7日上午11時許，為警持檢察官核發之拘票
    ，在雲林縣○○市○○路00號前查獲，並扣得如附表所示之物。
二、案經臺中市政府警察局烏日分局報告臺灣臺中地方檢察署檢
    察官偵查起訴。
    理  由
壹、被告於第二審審判期日經合法傳喚，無正當之理由不到庭者
    ，得不待其陳述，逕行判決，刑事訴訟法第371條定有明文
    。上訴人即被告黃𤋮文（下稱被告）經本院合法傳喚，有送
    達證書、臺灣高等法院前案案件異動查證作業、在監在押全
    國記錄表在卷可查（見本院卷第141、161、179至180頁)，
    其無正當理由不到庭，於本院111年7月12日審判期日不到庭
    ，自得不待其陳述，逕行判決。
貳、證據能力之說明
    檢察官、辯護人於本院進行準備程序時，對於本案下述具傳
    聞性質之證據資料，均同意具有證據能力，本院審酌上開供
    述證據作成時之情況，證據之取得過程，無不當取供及證明
    力明顯過低之瑕疵，且與待證事實具有關連性，足認為得為
    本案之證據，依刑事訴訟法第159條之5第1項之規定，有證
    據能力；且本案所引用之非供述證據，亦屬合法取得，本院
    審酌該等證據作成及取得之程序均無違法之處，依法均可作
    為認定犯罪事實之證據。
參、認定犯罪事實所憑之證據及理由
    被告於原審審理時坦承其有於109年11月5日下午6時許，駕
    駛甲車，前往屏東縣潮州鎮某處，以30萬元之對價自「阿志
    」處購得而持有如附表編號1所示甲基安非他命之事實，惟
    矢口否認有意圖販賣而持有第二級毒品之犯行，辯稱：我購
    買如附表編號1所示甲基安非他命係供自己施用等語（見原
    審卷第165至166頁）。經查：
一、被告於109年11月5日下午6時許，駕駛甲車，從高雄前往屏
    東縣潮州鎮某處，自「阿志」處取得而持有如附表編號1所
    示甲基安非他命，嗣於109年11月7日上午11時許，在雲林縣
    ○○市○○路00號前遭警查獲之事實，業據被告警詢、偵查、原
    審審理時自陳在卷〈見臺灣臺中地方檢察署（下稱臺中地檢
    署）109年度偵字第33714號卷（下稱109偵33714卷）第31至
    35、141至144頁、原審卷第165頁〉，並有證人即甲車車主楊
    子偉於警詢時證述甲車於109年11月5日至7日間係借給被告
    使用等語在卷可參〈見臺中地檢署110年度偵字第8277號卷（
    下稱110偵8277卷）第56、60頁〉，且有臺中市政府警察局烏
    日分局搜索扣押筆錄、扣押物品目錄表、現場照片、扣案物
    品照片、高速公路行車紀錄、車行紀錄、甲車路程圖附卷可
    稽〈見109偵33714卷第37至40、85至97、169、171頁、臺中
    地檢署109年度偵字第33715號卷（下稱109偵33715卷）第14
    7頁、110偵8277卷第45至55頁〉，又有扣案如附表編號1、2
    、4、10所示之物可資佐證，應可認定屬實。而被告前揭持
    有如附表編號1所示之物品，經鑑定結果均呈甲基安非他命
    陽性反應，以及驗前總淨重約319.34公克、驗前總純質淨重
    約296.98公克等情，有內政部警政署刑事警察局110年1月13
    日刑鑑字第1098029500號鑑定書在卷可查（見109偵33714卷
    第245、246頁），故被告所持有如附表編號1所示之物品，
    均為甲基安非他命，亦可認定。
二、被告係基於販賣牟利之意圖而持有如附表編號1所示之甲基
    安非他命：
  ㈠從資金供應面觀察：被告購入扣案甲基安非他命之驗前總淨
    重約319.34公克、驗前總純質淨重約296.98公克，且其購入
    代價為30萬元，所需金額不低。然被告於原審審理時稱：我
    自108年年初起迄今，在汽車修車廠當業務，月薪3萬多元，
    更之前為鐵工廠作業員，月薪3、4萬元，該工作亦做2、3年
    ，沒有其他收入。我施用甲基安非他命之頻率係每天都施用
    ，1次施用的量約2公克，1天施用1、2次，我以30萬元向「
    阿志」購買甲基安非他命後，只施用1、2次，施用的量我不
    曉得；每月花費約1萬元施用毒品等語（見原審卷第203頁）
    。而甲基安非他命固無公定價格，然甲基安非他命量微價高
    ，為公眾週知之事實，依被告前揭所稱以30萬元之價格購買
    甲基安非他命，經被告施用1、2次後所剩的量為如附表編號
    1所示甲基安非他命，驗前總淨重約319.34公克，則以被告
    所述購買如此大量甲基安非他命，每公克價金仍要900元以
    上，是依被告自陳施用甲基安非他命的量及施用頻率，為每
    日2至4公克，則被告每月施用甲基安非他命至少需花費約54
    000元（計算式：2公克X900元X30日＝54000元），與其所自
    陳每月施用甲基安非他命花費約1萬元，並不相合。況依被
    告所自陳其每月收入約3、4萬元，顯不可能支應其前揭所述
    每日施用甲基安非他命2至4公克之花費。因此，如被告確無
    相當資力，卻一次大量購買甲基安非他命，即可合理推論其
    購入之毒品應係預備供賣出以營利。
  ㈡從毒品需求面推求：查毒品甲基安非他命價昂量微，且因政
    府對毒品查禁森嚴，是以施用毒品者不致隨身攜帶大量供己
    施用之毒品，故在被警方查獲時，所持有之毒品數量均不多
    。本件被告無視於政府對毒品查禁森嚴，竟仍攜帶如附表編
    號1所示驗前總淨重約319.34公克之大量甲基安非他命，其
    持有甲基安非他命之犯罪情節，與一般施用毒品者迥異。又
    被告於上揭時、地經警查獲時，除扣得上開甲基安非他命外
    ，並未扣得任何施用毒品之工具，衡情，被告如僅係欲供自
    己施用，應不致攜帶如此大量之毒品，況被告亦未攜帶施用
    甲基安非他命之吸食器，足認被告所辯其持有扣案之甲基安
    非命係欲供己施用云云，與常情不符，也難採納。
  ㈢從一般事理判斷：衡以近年來毒品之濫用，危害國民健康與
    社會安定日益嚴重，治安機關對於販賣或施用毒品之犯罪行
    為，無不嚴加查緝，而甲基安非他命為第二級毒品，販賣之
    法定刑為無期徒刑或10年以上有期徒刑，若僅供己施用，酌
    量購入即可，僅因有施用毒品之需求而大量購入，不止需較
    高之資金成本，亦須面對因保存不當而影響品質等疑慮，故
    如非有利可圖，當無甘冒巨大風險，大量購入囤積之理。如
    前所述，本案無論從資金供應觀察或毒品需求推求，均無從
    認為被告係為供自己施用而購入扣案之甲基安非他命，自可
    合理推論被告購入如附表編號1所示之甲基安非他命，應非
    單純供自己施用，而有販賣以營利之意圖。
三、被告於警詢時即供稱：我直接以30萬元跟「阿志」購買如附
    表編號1所示之甲基安非他命，我們是一手交錢一手交貨等
    語（見109偵33714卷第33頁）。被告雖於原審審理時陳稱如
    附表編號1所示甲基安非他命，係以賒欠價金方式向「阿志
    」購買等語（見原審卷第201頁）。然政府為杜絕毒品之氾
    濫，對於查緝施用及販賣毒品之工作，無不嚴加執行，販賣
    毒品罪又係重罪，設若無利可圖，衡情一般持有毒品之人當
    無輕易將所持有之甲基安非他命毒品以賒欠方式轉讓他人而
    甘冒於再次向他人購買時，被查獲移送法辦危險之理。而以
    前述被告於原審審理時所稱其自108年年初起迄今之月薪約3
    萬多元，如以賒欠方式，縱然被告將每月全部薪水用以清償
    ，都需時約10個月，而被告如因施用毒品等犯行為警查獲，
    被告清償債務之可能性更低、時間更長，「阿志」當無甘冒
    販毒重罪之風險，而借予被告如附表編號1所示大量甲基安
    非他命供其施用之理。況被告如確以賒欠方式向「阿志」購
    毒，卻於原審審理時，對於如何支付購毒所需款項一事無法
    直接回答，反而支吾其詞而有如下問答：「〈問：你去屏東
    找『阿志』購毒，你帶多少錢？〉我不會說。」、「〈問：你用
    多少價格買毒？〉就是那些錢。」、「〈問：本案扣到的錢從
    何而來？是你去屏東之前就帶在身上嗎？〉我不會說。」、
    「〈問：扣案的錢是本案買到毒品後再販賣毒品的所得？〉不
    是。我買到的毒品都是我自己施用。」、「〈問：你購買本
    案扣案的3百多公克的毒品，你錢從何而來？〉我還欠人家錢
    。我購買毒品的價金，我還沒有給人家。」、「〈問：所以
    你連買毒品的錢都不夠，是否如此？〉我購買毒品的價金，
    我還沒有給人家」（見原審卷第201頁）。如被告確實係以
    賒欠方式向「阿志」購毒，被告當可直接回覆，而無上開支
    吾其詞之理。況被告於警詢、檢察官訊問及原審於準備程序
    訊問時均陳稱係以30萬元跟「阿志」購買如附表編號1所示
    之甲基安非他命（見109偵33714卷第33、142頁、原審卷第1
    66頁），並未曾提及賒欠之情事，依常人甫為警查獲後因利
    害關係考量較少，所述應較為可採之經驗法則，且被告直至
    原審行準備程序時仍與警詢時為相同陳述，參以「阿志」當
    無甘冒販毒重罪借予被告如附表編號1所示大量甲基安非他
    命供被告施用之可能，是堪認被告於警詢及原審準備程序所
    述係以一手交錢一手交貨方式顯較為可採，而被告於原審審
    理時所述，應為飾卸之詞，無法採納。
四、綜上，本案事證明確，被告上開犯行可以認定，應依法論科
    。　　
肆、論罪之理由
一、按甲基安非他命係毒品危害防制條例第2條第2項第2款所管
    制之第二級毒品，不得非法持有、意圖販賣而持有。次按毒
    品危害防制條例所稱之「運輸」，固指轉運輸送毒品，亦即
    由一地轉運輸送另一地，且不以國外輸入國內或國內輸出國
    外為限，其在國內運送者，亦屬之，更不論其是否意在圖利
    ，究係為人抑或為己，運輸方法究為海運、空運、陸運或海
    陸空聯運，皆包括在內。惟運輸毒品罪乃故意作為犯，自須
    具備故意之主觀構成要件；亦即行為人除客觀上必須為轉運
    及輸送毒品之行為外，主觀上亦須本於「運輸之意思」而為
    毒品之搬運輸送，始足當之。倘不問其犯意如何，祇因在兩
    區域間具有夾帶或持送之客觀作為，即概以運輸毒品之重罪
    論處，對於單純為販賣或轉讓、施用等目的而攜帶毒品之行
    為，均另論以運輸毒品罪，則有評價過度之嫌。如僅為交付
    所販賣之毒品，而將毒品攜帶至買方處所，仍僅成立販賣毒
    品罪，而與運輸毒品罪無涉（最高法院109年度台上字第238
    8號刑事判決意旨參照）。又行為人意圖營利而購入毒品，
    在尚未尋找買主前，即為警查獲，其主觀上雖有營利之意圖
    ，客觀上亦有購入毒品之行為，但其既未對外銷售，亦無向
    外行銷之著手販賣行為，自難認已著手實行販賣毒品，應論
    以意圖販賣而持有毒品罪（最高法院109年度台上字第4861
    號刑事判決意旨參照）。是核被告所為，係犯毒品危害防制
    條例第5條第2項之意圖販賣而持有第二級毒品罪。被告意圖
    販賣而持有第二級毒品之低度行為，應為其意圖販賣而持有
    之高度行為所吸收，不另論罪。　　
二、起訴書認被告涉犯毒品危害防制條例第4條第2項之運輸第二
    級毒品罪，容有誤會，惟其基本社會事實同一，且本院於審
    理時，業已當庭告知被告涉犯同條例第5條第2項意圖販賣而
    持有第二級毒品罪（見本院卷第165頁），無礙於被告防禦
    權之行使，爰依刑事訴訟法第300條規定，變更起訴法條。
三、被告前因持有第二級毒品純質淨重20公克以上案件，經本院
    以105年度上訴字第257號判決判處有期徒刑2年9月，嗣經最
    高法院以106年度台上字第1286號刑事判決上訴駁回確定，
    於108年11月4日縮短刑期假釋付保護管束，並於109年2月5
    日保護管束期滿未經撤銷假釋，視為執行完畢之情，有臺灣
    高等法院被告前案紀錄表在卷可稽，被告受有期徒刑執行完
    畢，5年以內故意再犯本案有期徒刑以上之罪，應依刑法第4
    7條第1項規定，論以累犯。本院審酌被告於上開有期徒刑執
    行完畢後，再有本案犯行，足認被告對刑罰之反應力薄弱，
    且本件並無司法院釋字第775號解釋意旨所指個案應量處最
    低法定刑，又無法適用刑法第59條規定減輕其刑，而應依此
    解釋意旨裁量不予加重最低本刑之情形，爰依刑法第47條第
    1項規定加重其刑。
四、毒品危害防制條例第17條第2項規定：「犯第四條至第八條
    之罪於偵查及審判中均自白者，減輕其刑。」係為鼓勵是類
    犯罪行為人自白、悔過，並期訴訟經濟、節約司法資源而設
    。此所謂「自白」，係指對自己之犯罪事實全部或主要部分
    為肯定供述之意。意圖販賣而持有毒品與單純為供自己施用
    而持有毒品，係不同之犯罪事實，兩者雖均有持有毒品之外
    觀行為，但單純持有毒品之行為人無販賣毒品之意思，顯與
    意圖販賣而持有毒品非屬同一社會事實，其行為之實質意義
    與法律上之評價亦迥然有別，不能混為一談（最高法院103
    年度台上字第3091號刑事判決意旨參照）。經查，被告於警
    詢、偵查及原審審理時均否認其主觀上具有販賣毒品之故意
    ，即係否認其所為意圖販賣第二級毒品罪犯罪構成要件之主
    觀要素，而非僅對該當於犯罪構成要件事實在法律上之評價
    ，或對阻卻責任或阻卻違法之事由，有所主張或辯解，即與
    自白之要件不符，自無從依毒品危害防制條例第17條第2項
    規定予以減輕其刑。
五、另按犯毒品危害防制條例第4條至第8條、第10條或第11條之
    罪，供出毒品來源，因而查獲其他正犯或共犯者，減輕或免
    除其刑，為同條例第17條第1項所明定。而所謂「供出毒品
    來源，因而查獲者」，係指具體提供毒品來源之資訊，使有
    偵查（或調查）犯罪職權之公務員知悉而對之發動偵查（或
    調查），並因而破獲者而言（最高法院99年度台上字第4392
    號刑事判決參照）。經查，被告於警詢、偵查中固供稱其甲
    基安非他命來源係向「阿志」購買等語（見109偵33714卷第
    33、142頁），然檢警並無因被告供述查獲「阿志」之情，
    有110年7月14日偵查佐職務報告在卷可查（見原審卷第55頁
    ）。是自無從依毒品危害防制條例第17條第1項規定予以減
    輕其刑，附此敘明。
六、按刑法第59條規定之酌量減輕其刑，必須犯罪另有特殊之原
    因與環境，在客觀上足以引起一般同情，認為即使予以宣告
    法定最低度刑，猶嫌過重者，始有其適用。此所謂法定最低
    度刑，固包括法定最低本刑；惟遇有其他法定減輕之事由者
    ，則應係指適用其他法定減輕事由減輕其刑後之最低度刑而
    言。倘被告別有法定減輕事由者，應先適用法定減輕事由減
    輕其刑後，猶認其犯罪之情狀顯可憫恕，即使科以該減輕後
    之最低度刑仍嫌過重者，始得適用刑法第59條規定酌量減輕
    其刑（最高法院100年度台上字第744號刑事判決意旨參照）
    。查本案被告意圖販賣而持有第二級毒品之數量非微，且被
    告意圖販賣而持有第二級毒品，對國民之健康及社會治安實
    有相當程度危害，惡性匪淺，倘遽予憫恕被告而依刑法第59
    條規定減輕其刑，除對其個人難收改過遷善之效，無法達到
    刑罰特別預防之目的外，亦易使其他販賣者心生投機、甘冒
    風險繼續販賣毒品，無法達到刑罰一般預防之目的，衡諸社
    會一般人客觀標準，尚難謂有過重而情堪憫恕之情形，自無
    適用刑法第59條規定之餘地。
伍、撤銷原審部分判決及自為判決之理由
一、原審審理結果，認被告犯運輸第二級毒品罪之犯行罪證明確
    ，分別論罪科刑暨定應執行刑，固非無見。惟查，被告所犯
    為意圖販賣而持有第二級毒品罪，有如前述，原判決認事用
    法尚有未洽。被告上訴仍執前詞否認犯罪，固無可採，然原
    審判決既有上開可議之處，自屬無可維持，應由本院予以撤
    銷改判。
二、爰以行為人之責任為基礎，審酌被告明知毒品氾濫可能造成
    社會隱憂，竟仍意圖販賣而持有本案扣案之甲基安非他命，
    已生危害於社會及他人之身體健康，甚至造成他人生理成癮
    性及心理依賴性之風險，嚴重影響社會治安、戕害國民身心
    健康甚深，其所為實值非難，並衡酌被告犯罪之目的、手段
    、犯罪後態度，及被告自陳國中肄業之教育智識程度、經濟
    狀況普通等一切情狀，量處如主文第2項所示之刑。
陸、沒收之說明
一、扣案如附表編號1所示甲基安非他命，鑑定結果如附表編號1
    「備註」欄所示，且係被告本案意圖販賣而持有之甲基安非
    他命，業已認定如前。是應依毒品危害防制條例第18條第1
    項前段規定，不問屬於犯罪行為人與否，予以宣告沒收銷燬
    之；至於鑑驗用罄部分，則因不復存在，自不為沒收之諭知
    ，附此敘明。
二、扣案如附表編號2、4、10所示之物，均係被告所有，其中如
    附表編號2所示電子磅秤1臺係被告向「阿志」取得前揭甲基
    安非他命時所秤重之用，業據被告於原審審理時供陳在卷（
    見原審卷第166、199頁）；另如附表編號4、10所示黑色保
    冷袋1個、藍色紙袋1個係被告放置前揭甲基安非他命所用之
    物，有扣案現場照片在卷可查（見109偵33714卷第97頁），
    是均堪認係供被告本案犯行所用之物，是以應依毒品危害防
    制條例第19條第1項規定，不問屬於犯罪行為人與否，均宣
    告沒收之。
三、扣案如附表編號3、5至9所示之物，被告於原審審理時稱：
    係其所有，與本案無關等語（見原審卷第166、199、200頁
    ），是尚乏證據證明與被告本案犯行有關，或係供本案犯罪
    所用、犯罪預備之物或因犯罪所生之物，亦無證據證明係被
    告因本案犯罪所得之物，爰均不予宣告沒收。
四、按犯第4條至第9條、第12條、第13條或第14條第1項、第2項
    之罪，有事實足以證明行為人所得支配之前2項規定以外之
    財物或財產上利益，係取自其他違法行為所得者，沒收之，
    毒品危害防制條例第19條第3項定有明文。查被告於偵查、
    原審審理時均陳稱：扣案如附表編號11所示現金係其向真實
    姓名年籍不詳綽號「阿姐」之成年女子借的等語（見109偵3
    3714卷第143頁、原審卷第200頁），固無法明確陳述該款項
    來源，然卷內亦無證據證明被告有販賣毒品而獲得價金等情
    ，是並無事實足以證明被告持有如附表編號11所示現金，係
    取自其他違法行為所得，即無從依毒品危害防制條例第19條
    第3項規定沒收。
據上論斷，應依刑事訴訟法第371條、第369條第1項前段、第364
條、第299條第1項前段，判決如主文。
本案經檢察官洪國朝提起公訴，檢察官周穎宏到庭執行職務。
中　　華　　民　　國　　111 　年　　8 　　月　　4 　　日
            刑事第三庭  審判長法  官  楊  真  明
                              法  官  邱  顯  祥
                              法  官  李  明  鴻
以上正本證明與原本無異。     
如不服本判決應於收受送達後二十日內向本院提出上訴書狀，其
未敘述上訴之理由者，並得於提起上訴後二十日內向本院補提理
由書（均須按他造當事人之人數附繕本）「切勿逕送上級法院」
。因疫情而遲誤不變期間，得向法院聲請回復原狀。         
                              書記官  陳  慈  傳       
　　　　　　　　　　　　　　　 
中　　華　　民　　國　　111 　年　　8 　　月　　4 　　日

附表：
編號 扣押物品名稱及數量 備註 1 甲基安非他命8包 鑑定結果：送驗8包，包裝上已編號1至8，其中編號7內有3小包，另予編號7-1至7-3。編號1至6、7-1至7-3、8，經檢視均為白色晶體，以拉曼光譜分析法鑑定，均呈甲基安非他命陽性反應，以氣相層析/質譜分析法及核磁共振分析法鑑定，驗前總淨重約319.34公克，隨機抽取編號2鑑定，檢出第二級毒品甲基安非他命成分，純度約93%，依據抽測純度值，推估編號1至6、7-1至7-3、8均含甲基安非他命之驗前總純質淨重約296.98公克〈內政部警政署刑事警察局110年1月13日刑鑑字第1098029500號鑑定書（見109偵33714卷第245頁）〉 2 電子磅秤1臺  3 分裝袋1包  4 黑色保冷袋1個  5 毒品咖啡包6包   內含第三、四級毒品〈衛生福利部草屯療養院109年11月20日草療鑑字第1091100271號鑑驗書（見109偵33714卷第189至191頁）〉。而被告陳稱係供其自己施用，且起訴書已敘明毒品咖啡包另由臺中地檢署以109年度毒偵字第3979號案件處理。 6 iPhone 11紅色手機1支  7 iPhone 11白色手機1支  8 iPhone 7 Plus黑色手機1支  9 iPhone 6 Plus金色手機1支  10 藍色紙袋1個  11 新臺幣54萬7千元  扣案時持有人：黃𤋮文 扣押地點：雲林縣○○市○○路00號前 扣押物品目錄表卷頁：109偵33714卷第89至93頁 贓證物款收據：109偵33714卷第174頁   

附錄論罪科刑法條：
毒品危害防制條例第5條第2項
意圖販賣而持有第二級毒品者，處五年以上有期徒刑，得併科新
臺幣五百萬元以下罰金。